【裁判字號】    97,抗,14
【裁判日期】    970222
【裁判案由】    清償債務強制執行聲明異議
【裁判全文】
臺灣高等法院高雄分院民事裁定            97年度抗字第14號
抗  告  人  甲○○
相  對  人  乙○○
                        之3
上列當事人間清償債務強制執行聲明異議事件，對於民國96年11
月26日臺灣高雄地方法院96年度執字第95295 號所為裁定提起抗
告，本院裁定如下：
    主  文
抗告駁回。
抗告程序費用由抗告人負擔。
    事實及理由
一抗告意旨略以：原法院96年度執字第95295 號強制執行事件（
  下稱系爭執行事件）聲請人梁文漢，於聲請強制執行後，已於
  民國96年12月17日將系爭執行事件所據之執行名義，即原法院
  95年度執字第29726 號債權憑證之權利全數讓與抗告人，抗告
  人乃聲請繼受本事件。因抗告人聲請強制執行之標的為債務人
  即相對人乙○○繼承之公同共有權，而非公同共有土地，又公
  同共有土地，其共有人雖無應有部分，惟依司法院院字第1054
  號解釋「公同共有物未分割前，公同共有人中一人之債權人，
  雖不得對於公同共有物聲請強制執行，而對於該公同共有人公
  同共有之權利，得請求執行」，足見公同共有權利得為強制執
  行之標的，原裁定顯有不當，求予廢棄云云。
二按債權讓與，非經讓與人或受讓人通知債務人，對債務人不生
  效力，民法第297 條第1 項定有明文。復按債權人對債務人取
  得金錢債權之執行名義，而於強制執行程序開始後，將該金錢
  債權讓與第三人，該第三人為強制執行法第4 條之2 第1 項第
  1 款規定之繼受人，該金錢債權執行名義，對於繼受人亦有效
  力。因此，債權人既已合法將對債務人之金錢債權移轉於第三
  人，自得由債權人具狀敘明前開事由，向執行法院聲明由第三
  人續行強制執行程序，且繼受人得以原執行名義聲請強制執行
  。經查：原聲請人梁文漢於96年12月15日將執行名義即原法院
  95年度執字第29726 號債權憑證之權利全數讓與抗告人，其等
  間所訂債權讓與契約業經原法院所屬民間公證人黃庭和以96年
  度雄院民公庭字第1416號公證，復以存證信函通知債務人一節
  ，有讓與契約書、公證書、支票號碼KM0000000 之面額新臺幣
  （下同）150 萬元之合作金庫銀行鳳山分行之支票、債權憑證
  、96年12月18日鳳山郵局第176 號存證信函等影本及存證信函
  回執各1 紙附原審執行卷可稽。是以甲○○聲明繼為抗告人，
  自應准許。
三次按繼承人自繼承開始時，承受被繼承人財產上之一切權利、
  義務，並得隨時請求分割遺產，民法第1148條前段及第1164條
  前段分別定有明文，是繼承人於繼承開始後，其對遺產之權利
  ，性質上即屬具有財產價值之權利，得以之為標的聲請強制執
  行。惟繼承人有數人時，依民法第1151條規定，在分割遺產前
  ，各繼承人對於遺產全部為公同共有，而依同法第827 條第2
  項規定，各公同共有人之權利，及於公同共有物之全部，故各
  共有人無所謂有其應有部分。又應繼分係各繼承人對於遺產上
  之一切權利義務，所得繼承之比例，並非對於個別遺產之權利
  比例。本諸遺產分割之目的，在於遺產公同共有關係全部之廢
  止，而非個別財產公同共有關係之消滅，是各繼承人尚不得按
  其應繼分之比例，處分或行使其對遺產中個別財產之權利，債
  權人自亦不得聲請法院拍賣各繼承人就遺產中個別財產之公同
  共有權利（參照最高法院95年度台抗字第514 號裁定）。
四經查：抗告人固係向原法院聲請強制執行相對人因繼承取得之
  高雄市○○區○○段683 地號等15筆土地（下稱系爭土地）之
  公同共有權利，惟系爭土地乃由相對人與其他繼承人翁煇蛟、
  賴盈孜、翁三惠、翁久美子、翁之幼共同繼承，且迄未辦理遺
  產分割登記一節，有土地謄本附於原審執行卷可憑，足認系爭
  土地仍屬各繼承人即相對人與其他繼承人公同共有。則揆諸上
  開說明，系爭土地於全體繼承人終止公同共有關係前，相對人
  並無得隨時自由處分之應有部分存在，相對人尚不得按其應繼
  分之比例，處分或行使其對遺產中個別財產之權利，抗告人自
  亦不得聲請原法院拍賣相對人就系爭土地之公同共有權利。是
  以，抗告人聲請強制執行拍賣相對人就系爭不動產之公同共有
  權利，於法不合，不應准許，原法院予以駁回，並無不合。
五至抗告人引用司法院院字第1054號解釋意旨，主張公同共有人
  中一人之債權人對於該公同共有人之權利，得請求執行等語。
  惟上開意旨係就債權人得請求查封登記該公同共有權利，並未
  述及得於繼承人分割遺產前拍賣該公同共有權。是以，於執行
  法院查封後，在債務人及其他繼承人未完成遺產之分割前，執
  行法院尚不得逕行拍賣債務人對該遺產之公同共有權利，債權
  人不能達強制執行之目的，其執行並無實益，執行法院自應駁
  回其強制執行之聲請。綜上所述，本件抗告人聲請對相對人繼
  承關係之公同共有權利為強制執行，依法不應准許，抗告意旨
  指摘原裁定不當，求予廢棄，自無理由，應予駁回。
六據上論結，本件抗告為無理由，依強制執行法第30條之1 、民
  事訴訟法第495 條之1 第1 項、第449 條第1 項、第95條、第
  78條，裁定如主文。
中    華    民    國    97    年    2     月    22    日
                            民事第四庭
                                審判長法官  蔡文貴
                                法      官  陳真真
                                法      官  謝靜雯
以上正本證明與原本無異。
如不服本裁定應於送達後10日內向本院提出再抗告狀（並按他造
當事人之人數附繕本），並繳納再抗告費新臺幣1,000 元。
再為抗告應以適用法規顯有錯誤為理由，並經本院之許可，該許
可以原裁定所涉及之法律見解具有原則上之重要性者為限，並委
任律師為代理人。
中    華    民    國    97    年    2     月    22    日
                                書  記  官  唐奇燕
附註：
抗告人之配偶、三親等內之血親、二親等內之姻親，或抗告人為
法人、中央或地方機關時，其所屬專任人員具有律師資格並經法
院認適當者，亦得為第三審代理人。
抗告人或其法定代理人具有律師資格者及前項情形，應於提起抗
告或委任時釋明之。


司法院資訊處製作；財團法人民間司法改革基金會備份。
